臺灣屏東地方法院行政訴訟判決　　　　　 110年度交字第29號
原　　　告　呂天昇　
被　　　告　交通部公路總局高雄區監理所

代　表　人　李瑞銘　
上列當事人間交通裁決事件，原告不服民國110 年1 月20日裁字
第82-V00000000號裁決，提起行政訴訟，本院判決如下：
    主  文
原告之訴駁回。
訴訟費用新臺幣參佰元由原告負擔。
    事實及理由
一、程序事項：本件因屬不服被告所為道路交通管理處罰條例（
    下稱處罰條例）第8 條之裁決而提起撤銷訴訟，依行政訴訟
    法第237 條之1 之規定，應適用交通裁決事件訴訟程序，再
    依兩造所述各節及卷內資料足認事證已臻明確，本院認無經
    言詞辯論之必要，爰依同法第237 條之7 之規定，不經言詞
    辯論，逕為判決，合先敘明。
二、事實概要：原告駕駛KLD-8870號營業貨運曳引車（下稱系爭
    車輛）於民國108 年11月29日4 時46分許，行經屏東縣潮州
    鎮太平路與太平路600 巷口，因有「駕駛汽車肇事致人死亡
    」之違規事實，為警製單舉發屏警交字第V00000000 號違規
    單（下稱系爭舉發通知單），被告認原告違反處罰條例第61
    條第1 項第4 款之規定屬實，製開裁字第82-V00000000號違
    反道路交通管理事件裁決書（下稱原處分），原告不服處分
    ，遂提起本件行政訴訟。
三、本件原告主張：在刑事審判的時候法官說不會吊銷駕照並判
    緩刑兩年，駕照是工作所需，原告都是仰賴這個駕照維生等
    語。並聲明：原處分撤銷。
四、被告則答辯以：
  ㈠、按處罰條例第45條第1 項第9 款：「汽車駕駛人，爭道行
      駛有下列情形之一者，處新臺幣（下同）600 元以上1,80
      0 元以下罰鍰：九、支線道車不讓幹線道車先行。少線道
      車不讓多線道車先行。車道數相同時，左方車不讓右方車
      先行。」；處罰條例第61條第1 項第4 款：「汽車駕駛人
      ，駕駛汽車有下列情形之一者，吊銷其駕駛執照：四、違
      反道路交通安全規則、第33條之管制規則，因而肇事致人
      死亡。」；處罰條例第67條第3 項：「汽車駕駛人，曾依
      本條例其他各條規定吊銷駕駛執照者，1 年內不得考領駕
      駛執照。」；處罰條例第68條第1 項：「汽車駕駛人，因
      違反本條例及道路交通安全規則之規定，受吊銷駕駛執照
      處分時，吊銷其執有各級車類之駕駛執照。」；道路交通
      安全規則第102 條第1 項第7 款：「汽車行駛至交岔路口
      ，其行進、轉彎，應依下列規定：七、轉彎車應讓直行車
      先行。」；行政罰法第26條第1 項、第2 項：「一行為同
      時觸犯刑事法律及違反行政法上義務規定者，依刑事法律
      處罰之。但其行為應處以其他種類行政罰或得沒入之物而
      未經法院宣告沒收者，亦得裁處之。」、「前項行為如經
      不起訴處分、緩起訴處分確定或為無罪、免訴、不受理、
      不付審理、不付保護處分、免刑、緩刑之裁判確定者，得
      依違反行政法上義務規定裁處之。」。
  ㈡、查本案道路交通事故調查卷宗及臺灣屏東地方檢察署109
      年度偵字第2133號緩起訴處分書認原告「因過失致死案件
      ，業經偵查終結，經告訴人同意，認以緩起訴處分為適當
      。」、「…本應注意行經閃紅燈交岔路口，應先停止於交
      岔路口前並禮讓幹道車先行，而依當時路況，並無不能注
      意之情形，竟疏未注意，適訴外人李君騎乘車牌號碼000-
      0000號普通重型機車沿屏東縣潮州鎮太平路由南往北直行
      至上開路口，因閃避不及與之發生擦撞，致訴外人李君因
      而受傷…經送醫後不治死亡。…上開犯罪事實，業據原告
      於警詢及偵查中坦承不諱…是原告之自白核與事實相符，
      其犯行應堪認定。」，因本案刑事部分業已裁處緩起訴處
      分，故被告所依上開法律規定仍得依違反行政法上義務規
      定裁處之；而行政機關即應為特定法律效果之行政處分，
      學理上稱之為「羈束處分」，對此種法律賦予單一法律效
      果之羈束處分，並無任何裁量空間，故本案本所僅得依上
      開法律規定作成吊銷聯結車職業駕駛執照1 年之羈束處分
      ，並無裁量空間。
  ㈢、綜上理由，原告駕駛系爭車輛被警舉發「駕駛汽車肇事致
      人死亡」之違規，有系爭舉發通知單可稽，爰依處罰條例
      第61條第1 項第4 款、第67條第3 項、第68條第1 項暨違
      反道路交通管理事件統一裁罰基準表第61條第1 項第4 款
      （違反道路交通安全規則、第33條之管制規則，因而肇事
      致人死亡者）裁處吊銷聯結車職業駕駛執照，1 年不得考
      領，核無違誤等語以資答辯。並聲明：原告之訴駁回。
五、本件如事實概要欄所述之事實，除依原告起訴狀及被告答辯
    狀可認兩造均不爭執外，復有原處分書暨送達證書、系爭舉
    發通知單暨送達證書、汽車車籍資料查詢表、駕駛人基本資
    料表、屏東縣政府警察局潮州分局110 年4 月20日潮警交字
    第11030752400 號函、交通事故調查卷宗、臺灣屏東地方檢
    察署109 年度偵字第2133號緩起訴書等在卷可稽（見本院卷
    第18至87頁），應認屬實。原告不服原處分，提起行政訴訟
    ，並以上述事項據為主張，故本件兩造之爭點應為：原處分
    是否適法？
六、本院之判斷：
  ㈠、按「汽車駕駛人，駕駛汽車有下列情形之一者，吊銷其駕
      駛執照：……四、違反道路交通安全規則、第33條之管制
      規則，因而肇事致人死亡」、「汽車駕駛人，曾依本條例
      其他各條規定吊銷駕駛執照者，1 年內不得考領駕駛執照
      」，道路交通管理處罰條例第61條第1 項第4 款、第67條
      第3 項分別載有明文。又汽車行駛至交岔路口，其行進、
      轉彎，應遵守燈光號誌；及閃光紅燈表示「停車再開」，
      車輛應減速接近，先停止於交岔路口前，讓幹道車優先通
      行後認為安全時，方得續行，道路交通安全規則第102 條
      第1 項第1 款、道路交通標誌標線號誌設置規則第211 條
      第1 項第2 款分別定有明文，上開行政規則均係基於母法
      道路交通管理處罰條例第92條第1 項規定之授權而訂定細
      節性、技術性之規定，且該等內容均未抵觸母法，舉發機
      關及被告據以適用，於法尚無不合，本院亦得予以援用，
      先予述明。
  ㈡、經查：
    ⒈原告確有於上載時間、地點，未禮讓幹道車優先通行後認
      為安全時後再續行，其駕駛行為確有過失，且肇致本件交
      通事故，與被害人之死亡結果間具有相當因果關係等情，
      有屏東地檢署檢察官緩起訴處分書（見本院卷第84至85頁
      ）在卷可查。
    ⒉再道路交通安全規則第102 條第1 項第1 款已規定汽車行
      駛至交岔路口，其行進、轉彎，應遵守燈光號誌；其中閃
      光紅燈表示「停車再開」，車輛應減速接近，先停止於交
      岔路口前，讓幹道車優先通行後認為安全時，方得續行，
      道路交通標誌標線號誌設置規則第211 條第1 項第2 款亦
      定有明文，然原告卻未遵守上開規定致造成本件車禍及被
      害人最後死亡之結果，則原告有違反道路交通安全規則之
      行為，其後因此肇事並造成被害人死亡等節，均可認定，
      是原告所為，已符合道路交通管理處罰條例第61條第1 項
      第4 款前段及第67條第3 項規定之要件，然上開規定之法
      律效果即為吊銷駕駛執照，1 年內不得考領駕駛執照，業
      為法條所明定，對被告而言，其裁量已縮減至零，別無其
      他處罰種類可得選擇，亦無相關法律規定對此可考量受處
      分人之家庭狀況或生計困難等情事而得執為免罰之依據，
      是被告就此對原告裁處吊銷駕照，1 年內不得考領駕駛執
      照部分，於法並無違誤；加以本件僅是處分所造成原告工
      作權之影響亦僅限於駕駛車輛部分，而在吊銷駕駛執照1
      年之期間屆滿後，原告仍可再次透過考試取得駕駛執照，
      尚非完全禁止原告據以工作生存之權利，同時也未禁止原
      告從事其他工作，故原告主張：其為職業駕駛人，若吊銷
      駕照1 年，將無法工作云云，於法難認有據。
    ⒊原告雖另主張：法官曾說不會吊照，會給予緩刑云云。然
      查：原告本件刑事部分業經緩起訴處分確定，根本未曾進
      入法院審理，原告係「經檢察官為緩起訴」，並非「經法
      官判決緩刑」，故原告上開所稱應係原告之誤會。又檢察
      官職責為刑事案件之偵辦，依照刑法第276 條之規定，其
      法律效果僅有有期徒刑、拘役及罰金之刑事處罰，並無吊
      照之行政處罰，依法檢察官本來無從依刑法第276 條規定
      來吊照，因此檢察官沒有給予吊照之處分，自屬當然。但
      一個案件本就區分民事、刑事、行政各部分，本件車禍民
      事部分業已調解成立，刑事經緩處分，行政部分自然另由
      本案處理，並無衝突，附此說明。
七、綜上所述，原告駕駛系爭車輛確有「駕駛汽車肇事致人死亡
    」之違規事實，應可認定。從而，被告依處罰條例第61條第
    1 項第4 款、第67條第3 項、第68條第1 項暨違反道路交通
    管理事件統一裁罰基準表第61條第1 項第4 款（違反道路交
    通安全規則、第33條之管制規則，因而肇事致人死亡者）裁
    處吊銷聯結車職業駕駛執照，1 年不得考領，洵屬正確，原
    處分於法並無違誤，原告猶執前詞請求撤銷原處分，為無理
    由，應予駁回。
八、本件判決基礎已臻明確，兩造其餘之攻擊防禦方法及訴訟資
    料經本院斟酌後，核與判決不生影響，無一一論述之必要，
    併予敘明。
九、本件第一審裁判費為新臺幣300 元，應由原告負擔，爰確定
    第一審訴訟費用額如主文第2 項所示。
據上論結，本件原告之訴為無理由，依行政訴訟法第237 條之7
、第237 條之8 第1 項、第98條第1 項前段，判決如主文。
中    華    民    國   110    年    11    月    17    日
                  行政訴訟庭  法  官  薛侑倫
以上為正本，係照原本作成。
如不服本判決，應於判決送達後20日內，向本院提出上訴狀並表
明上訴理由（原判決所違背之法令及其具體內容或依訴訟資料可
認為原判決有違背法令之具體事實），其未載明上訴理由者，應
於提出上訴後20日內向本院補提理由書（上訴狀及上訴理由書均
須按他造人數附繕本，如未按期補提上訴理由書，則逕予駁回上
訴），並應繳納上訴裁判費新臺幣750元。
中    華    民    國   110    年    11    月    17    日
                              書記官  沈詩雅